臺灣士林地方法院刑事判決
110年度易字第532號
公  訴  人  臺灣士林地方檢察署檢察官
被      告  聶建維




選任輔佐人  聶建中

指定辯護人  本院公設辯護人姜惠如
上列被告因違反性騷擾防治法案件，經檢察官提起公訴（110年
度偵字第11989號），本院判決如下：
    主  文
丙○○犯性騷擾防治法第二十五條第一項之性騷擾罪，處有期徒刑
參月，如易科罰金，以新臺幣壹仟元折算壹日。
    事  實
一、丙○○於民國110年4月15日8時許自淡江大學站搭乘指南客運7
    56號公車前往淡水捷運站，而與AW000-H110226（真實年籍
    姓名詳卷，下稱甲 ）比鄰而坐，詎丙○○竟意圖性騷擾，基
    於乘人不及抗拒而為觸摸身體隱私處行為之犯意，以右手觸
    摸甲 之大腿內側等隱私部位，以此方式對甲 性騷擾得逞。
    嗣因甲 報警處理，始為警查獲上情。
二、案經甲 訴由新北市政府警察局淡水分局報告臺灣士林地方
    檢察署檢察官偵查起訴。
    理  由
壹、程序方面：
一、本件被告丙○○所犯性騷擾防治法第25條之罪，屬性侵害犯罪
    防治法所稱之特別之法，因本院所製作之判決書係屬必須公
    示之文書，依性侵害犯罪防治法第12條第2項規定，對於告
    訴人甲 之相關資訊，不得揭露，合先敘明。
二、本院引用被告以外之人於審判外之陳述，業經檢察官、被告
    、辯護人、輔佐人於審理程序同意其證據能力【見本院110
    年度易字第532號卷（下稱本院卷㈡）第107頁至第111頁】，
    本院審酌該等證據作成之情況，核無違法取證或其她瑕疵，
    且與待證事實具有關聯性，認為以之作為證據為適當，依刑
    事訴訟法第159條之5規定，均有證據能力。其餘認定本案犯
    罪事實之非供述證據，查無違反法定程序取得之情，依刑事
    訴訟法第158條之4規定反面解釋，亦具有證據能力。
貳、實體方面：
一、認定犯罪事實所憑證據及理由：
  ㈠訊據被告固坦承於案發時、地搭乘指南客運756號公車，惟否
    認有何性騷擾犯行，辯稱：其不記得案發情形，其因癲癇發
    作、左側身體無力想扶右側座椅支撐，而非故意觸摸告訴人
    ，其不可能摸告訴人大腿中間云云。輔佐人則為被告辯稱：
    被告左手及左腳萎縮、半身不遂、癲癇嚴重、智能不足，故
    被告係因身體問題右傾欲支撐始碰觸告訴人而無性騷擾之意
    ；且案發時被告腳伸直呈癲癇發作狀態，被告應是抖動而非
    慢慢摸告訴人，故被告行為時為無意識狀態而無辨識行為違
    法之能力，又被告若欲觸摸告訴人不可能全身壓在告訴人身
    上，且遭告訴人阻止時亦未立即道歉或逃跑，核與一般行為
    人遭發現犯行時之反應不一，請為無罪判決。辯護人則為被
    告辯護稱：被告患有腦性麻痺及肢體中度障礙，而腦性麻痺
    常伴有智能不足、癲癇、行為異常、知覺異常症狀，被告恐
    因上開疾病致無法辨識行為違法，請求送精神鑑定；又被告
    於案發時有身體抖動、重心右傾、腳伸直之情，故被告應係
    腦性麻痺、左半身無力、腳抽筋始右傾支撐致無意碰觸告訴
    人，故被告客觀上雖有觸摸告訴人大腿內側之行為，然被告
    因疾病而處於無意識狀態而無性騷擾故意，且被告對兩性究
    有無意欲尚屬不明，況案發時車內尚有其他乘客，若被告意
    識清醒豈會在光天化日下為本案犯行，基於刑法謙抑原則、
    罪疑唯輕，本案確有合理懷疑存在，請為無罪判決。
　㈡經查，被告於上開時、地搭乘指南客運756號公車並坐在告訴
    人左側乙節，為被告於本院準備程序及審理程序所不爭執（
    見本院卷㈡第42頁、第46頁、第112頁至第113頁），並經告
    訴人於偵查中及本院審理中證述明確【見臺灣士林地方檢察
    署110年度偵字第11989號卷（下稱偵卷）第11頁至第12頁、
    第21頁至第23頁、第37頁至第39頁，本院卷㈡第92頁至第104
    頁】，復有監視器錄影畫面翻拍照片、悠遊卡搭乘紀錄、臺
    北市政府警察局大安分局和平東路派出所110年04月15日家
    性騷擾案件陳報單、性騷擾事件申訴書（紀錄）、性騷擾事
    件申訴調查報告書、臺北市政府警察局和平東路派出所受理
    各類案件紀錄表在卷可稽（見偵卷第15頁至第19頁、第24頁
    至27頁）；另經本院勘驗現場監視錄影畫面無訛，有本院就
    現場監視器錄影畫面勘驗結果及附圖在卷可佐（見本院卷㈡
    第44頁至第46頁、第51頁至第70頁），先堪認定。
　㈢被告確意圖性騷擾，基於乘人不及抗拒而為觸摸身體隱私處
    行為之犯意，以右手觸摸甲 之大腿內側等隱私部位乙節，
    業據：
　⒈告訴人於偵查中及審理中證稱：110年4月15日8時許，我搭乘
    指南客運756號公車，我先上車坐在靠窗位置，被告則隨後
    坐在我左側靠走道位置，我們都是淡江大學站上車、淡水捷
    運站下車，坐到一半時，被告突然全身明顯抖動並全身壓在
    我身體左側，我便以左手抵擋，過程約10幾秒，我原以為被
    告癲癇或心臟病發，被告臉直視我，我詢問被告還好嗎，但
    被告無反應並持續抖動、壓過來，之後被告將手伸到我大腿
    內側，我立刻將被告手撥開並拿手機問被告要打110或119，
    被告突然不再抖動並靠回去，復假裝沒事拍自己大腿，我要
    下車時被告也扶著護欄正常站立讓我下車，被告當時整個身
    體壓在我身上並抖動，還伸手摸我大腿內側，顯非受公車顛
    簸影響；一開始我確實認為被告生病，但被告摸我大腿，我
    才覺得可能不是生病，而且如果真的生病，被告聽到報警應
    該無反應而非恢復正常；另外被告摸我時是從左膝蓋開始慢
    慢摸上來並往內伸，被告摸我至我問是否報警約相隔10幾秒
    ，且當時被告身體已往左靠，被告右手卻還反向朝我伸來，
    我覺得很奇怪；監視錄影畫面8時15分22秒是我問被告「你
    還好嗎？需要什麼協助嗎？」，監視錄影畫面8時15分40秒
    則是我持手機要報警等語纂詳（見偵卷第37頁至第39頁，本
    院卷㈡第92頁至第104頁）。
　⒉次查於110年4月15日上午8時15分15秒許，被告上半身隨車身
    搖晃並靠向告訴人，於公車開始減速向右停靠時，即將上半
    身完全靠在告訴人身上，於同日上午8時15分22秒許公車停
    妥並開啟車門時，被告仍未起身，告訴人在座位上側身與被
    告交談，直到公車關閉車門欲繼續向前行駛，被告仍靠在告
    訴人身上，被告之左腕斷肢放在側背包上，右手開始觸摸側
    背包上方一角，隨後被告上半身朝左邊扶手靠過去，右手改
    放在側背包上，嗣於同日上午8時15分40秒被告已回復原坐
    姿，惟右手向反方向延伸，直接觸摸告訴人大腿內側數次隨
    後收回右手，告訴人於被觸碰後似有拉扯被告右手並使用手
    機，隨後被告仍維持上半身靠著其座位左邊扶手之坐姿，復
    將右手改為抓著身上之側背包底部，再以右手拍除右腿長褲
    上之灰塵，最後再以右手掌包覆左腕斷肢放在側背包上，之
    後被告回復原來坐姿等情，業據本院本院勘驗現場監視錄影
    畫面無訛，有本院就現場監視器錄影畫面勘驗結果及附圖在
    卷可佐（見本院卷㈡第44頁至第46頁、第51頁至第70頁），
    核與告訴人證稱被告先向右以身體壓住告訴人左側身體，嗣
    身體稍微向左後復以右手反向延伸撫摸告訴人大腿內側，告
    訴人則持手機表示欲報警後即恢復正常等節相符，足認告訴
    人所述有據，被告確意圖性騷擾，基於乘人不及抗拒而為觸
    摸身體隱私處行為之犯意，以右手觸摸告訴人之大腿內側等
    隱私部位。被告辯稱其未碰觸告訴人大腿內側云云，顯與客
    觀事證不符，而無足採。
　㈣被告所辯不可採之理由：
　⒈被告、輔佐人、辯護人固辯稱被告因身體障礙致右傾欲扶右
    側座椅支撐，非故意觸摸告訴人云云。惟查，被告因左側上
    肢小兒麻痺併肌萎縮，上肢一肢機能全廢，下肢則未達列等
    標準，而領有第七類中度身心障礙手冊等節，有被告之中華
    民國身心障礙證明及臺北市政府社會局111年1月10日北市社
    障字第1113003284號函暨所附被告身心障礙者鑑定表可稽【
    見本院110年度審易字第1288號卷（下稱本院卷㈠第23頁，本
    院卷㈡後附證物袋】，固堪認定。惟被告案發時係先向右靠
    近告訴人，再將身體向左靠向扶手，右手始反向朝告訴人延
    伸並撫摸告訴人大腿內側等節，業經告訴人證述如前，並經
    本院勘驗監視錄影畫面無訛，已如前㈢所述；且被告座位前
    方即有供乘客扶握之擋板、扶手乙情，亦有勘驗附圖可證（
    見本院卷㈡第63頁至第67頁），則果如被告所言，其係因肢
    體障礙右傾而欲以右手支撐，衡情被告應順勢以右手抓握左
    側或前方扶手避免傾倒，而非朝無任何支撐物之右側座椅抓
    握，反增加向右傾倒之風險，被告所辯顯與常情不符，已難
    採信。
　⒉輔佐人及辯護人另為被告辯護稱：案發時被告癲癇等疾病發
    作，被告僅抖動而非慢慢摸告訴人，故被告行為時應為無意
    識狀態云云。查被告雖罹患癲癇症，然其癲癇型態為局部型
    發作並伴隨左側肢體抽動乙節，有110年3月4日診斷證明資
    料可證（見本院卷㈡第83頁），而本件被告係全身抖動並以
    右手撫摸告訴人大腿內側，核與診斷證明資料所載「局部發
    作」、「左側肢體抽動」不符，自難憑此認被告係因癲癇發
    作致右手抖動而無意識碰觸告訴人。次查被告係先撫摸告訴
    人膝蓋再慢慢向上撫摸告訴人大腿內側，復於告訴人表示欲
    報警處理即不再抖動並恢復正常等節，業據告訴人證述如㈢⒈
    所示，則被告既知先碰觸告訴人膝蓋再向上撫摸告訴人大腿
    內側，復於告訴人稱欲報警處理後即停手並恢復正常，堪信
    被告於案發當時仍有意識及相當之辨識能力，且係刻意藉由
    碰觸告訴人膝蓋試探告訴人反應，見告訴人未警覺即趁機撫
    摸告訴人大腿內側，而非無意識地碰觸告訴人。被告前揭所
    辯，顯與客觀事證不符，難以採信。　
　⒊辯護人復為被告辯護稱：案發時車內尚有其他乘客，若被告意識清醒豈會在光天化日下為本案犯行云云。輔佐人則為被告辯稱：被告若欲觸摸告訴人不可能全身壓在告訴人身上，且遭告訴人阻止時亦未立即道歉或逃跑，核與一般行為人遭發現犯行時之反應不一云云。惟行為人於何處犯案，除是否有他人在場等客觀因素外，尚涉及行為人認定遭他人發現犯罪之風險、自身行為控制能力等主觀因素，亦難僅以案發時公車內尚有其他乘客即認被告為無意識狀態，被告所辯尚難採信。次查，被告撫摸告訴人大腿內側時身體已靠向左側扶手，業如㈢⒉所述，核與被告辯稱其若欲觸摸告訴人不可能全身壓在告訴人身上云云不符，被告此部分所辯亦屬無據。此外，被告於犯行遭告訴人制止後未立即道歉或逃跑，然此係被告犯後態度問題，亦無從以此逕為有利被告之認定。被告此部分所辯，均非可採。
  ㈤綜上所述，被告前揭所辯各節，顯係臨訟卸責之詞，均不足
    採信。被告確有前揭性騷擾犯行，事證明確，已堪認定，應
    依法論科。
二、論罪科刑：　　
  ㈠按性騷擾防治法第25條第1項之性騷擾罪，則指性侵害犯罪以
    外，基於同法第2條第1、2款所列之性騷擾意圖，以乘被害
    人不及抗拒之違反意願方法，對其為與性或性別有關之親吻
    、擁抱或觸摸臀部、胸部或其他身體隱私處之行為。其意在
    騷擾觸摸之對象，不以性慾之滿足為必要，係於被害人不及
    抗拒之際，出其不意乘隙為短暫之觸摸，尚未達於妨害性意
    思之自由，而僅破壞被害人所享有關於性、性別等，與性有
    關之寧靜、不受干擾之平和狀態（最高法院107年度台上字
    第2661號判決意旨參照）。
　㈡本件被告既係利用告訴人不及抗拒，以右手撫摸告訴人大腿
    內側，業如上述，而女性大腿內側顯非得任人隨意觸碰之部
    位，觸碰大腿內側之舉措，一般亦認為有表示親密之意思，
    是若未經本人同意而就上開部位為不當之觸碰，自足以引起
    本人之嫌惡感；告訴人亦於本院證稱：被告摸我大腿內側讓
    我很不舒服，我遂將被告拍開等語（見本院卷㈡第103頁），
    足見被告上揭所為係以短暫而未達妨害性意思自由之方式，
    觸碰告訴人大腿內側之身體隱私部位，進而侵害告訴人與性
    有關之寧靜、不受干擾之平和狀態。是核被告所為，係犯性
    騷擾防治法第25條第1項之性騷擾罪。又被告數次撫摸告訴
    人大腿內側，係基於同一性騷擾之犯意，於密接之時間，相
    同地點，接續實施之數個舉動，彼此之獨立性極為薄弱，依
    一般社會健全觀念，在時間差距上難以強行分開，於刑法評
    價上，均係侵害同一被害人之相同法益，僅論以接續犯1罪
    。
　㈢本案無刑法第19條之適用：
　⒈按行為時因精神障礙或其他心智缺陷，致不能辨識其行為違
    法或欠缺依其辨識而行為之能力者，不罰；行為時因前項之
    原因，致其辨識行為違法或依其辨識而行為之能力，顯著減
    低者，得減輕其刑，刑法第19條第1項及第2項分別定有明文
    。　
　⒉查輔佐人及辯護人固為被告辯稱：被告患有腦性麻痺及肢體
    中度障礙，而腦性麻痺常伴有智能不足、癲癇、行為異常、
    知覺異常症狀，被告恐因上開疾病致無法辨識行為違法，請
    求送精神鑑定云云，並提出被告之中華民國身心障礙證明、
    重大傷病免自行部分負擔證明卡、中華民國腦性麻痺協會列
    印資料為證（見本院卷㈠第23頁、第29頁至第33頁）。惟被
    告係因肢體障礙而領有第七類身心障礙手冊，且被告之癲癇
    症狀為局部發作、左側肢體抽動等節，已如㈣⒈所述，而查
    無被告有智能不足、行為或知覺異常之記載；且被告行為時
    既知先碰觸告訴人膝蓋試探告訴人反應，復於聽聞告訴人欲
    報警即停止抖動並恢復正常，亦經本院認定如㈣⒉所示，足
    見被告案發時之意識、思慮與常人無異，且被告於本院審理
    時亦表示知悉未經他人同意不得隨意碰觸他人身體（見本院
    卷㈡第112頁），可見被告對於任意碰觸他人身體為我國法律
    所禁止知之甚詳，另依本院直接審理所見，被告於審理時，
    多所辯解，且無答非所問、妄想或虛談等情形，故依卷內證
    據難認被告於本案行為時，因腦性麻痺、癲癇、智能不足而
    有心智缺陷，致不能辨識其行為違法，或欠缺依其辨識而行
    為之能力，或有顯著減低等情形，自無刑法第19條規定適用
    ，辯護人及輔佐人聲請精神鑑定乙節，核無必要，併此敘明
    。
　㈣爰審酌被告為逞一己私慾，竟在公車上性騷擾陌生女性乘客
    ，顯欠缺尊重他人身體自主權之觀念，並造成告訴人恐懼不
    安，所為應予非難，兼衡被告前無刑案前科紀錄之素行，有
    臺灣高等法院被告前案紀錄表在卷可參，暨其犯後否認犯行
    及因告訴人堅持求償新臺幣（下同）30萬元而未達成和解之
    犯後態度；兼衡被告於審理中自陳國中畢業之智識程度、現
    於視障協會任職、每月薪資約5,000元、生活所需由兄弟資
    助（見本院卷㈡第113頁），現領有中度身心障礙證明，暨檢
    察官、被告、辯護人、輔佐人、告訴人就科刑範圍之意見（
    見本院卷㈡第116頁）等一切情狀，量處如主文所示之刑，並
    諭知易科罰金之折算標準，以資懲儆。
據上論斷，應依刑事訴訟法第299條第1項前段，判決如主文。
本案經檢察官乙○○提起公訴，檢察官郭騰月、林在培到庭執行職
務。　　
中　　華　　民　　國　　111 　年　　4 　　月　　18　　日
                　刑事第一庭　法  官  鍾  晴
以上正本證明與原本無異。
如不服本判決應於收受送達後20日內向本院提出上訴書狀，並應
敘述具體理由。其未敘述上訴理由者，應於上訴期間屆滿後20日
內向本院補提理由書（均須按他造當事人之人數附繕本）「切勿
逕送上級法院」。
因疫情而遲誤不變期間，得向法院聲請回復原狀。
                              書記官  李欣頻
中　　華　　民　　國　　111 　年　　4 　　月　　18　　日
性騷擾防治法第25條
意圖性騷擾，乘人不及抗拒而為親吻、擁抱或觸摸其臀部、胸部
或其他身體隱私處之行為者，處二年以下有期徒刑、拘役或科或
併科新臺幣十萬元以下罰金。
前項之罪，須告訴乃論。